【裁判字號】    97,簡上,488
【裁判日期】    980304
【裁判案由】    損害賠償
【裁判全文】
臺灣臺北地方法院民事判決             97年度簡上字第488號
上  訴  人  甲○○
被上訴人    乙  ○
上列當事人間請求損害賠償事件，上訴人對於民國97年7月3日本
院台北簡易庭97年度北簡字第1862號第一審判決提起上訴，本院
於民國98年2月18日言詞辯論終結，判決如下：
    主      文
上訴駁回。
第二審訴訟費用由上訴人負擔。
    事實及理由
一、上訴人主張：
（一）上訴人承租坐落台北市○○○路61號5樓之7房屋，被上訴
      人則為臺北市○○○路61號5樓之14住戶，5樓住戶住家、
      公司行號兼而有之，於下班時間後，上訴人常順手關閉走
      廊電燈，待管理員晚間換班後按管理委員會規定交替開關
      之。詎於民國（下同）94年12月12日下午7時30分許，上
      訴人自外散步回來如往常關掉走廊電燈，被上訴人竟自其
      屋內衝出，旋開啟該燈，上訴人說明開關走廊電燈已有多
      年，非獨對被上訴人為之，再將該燈關掉，被上訴人即猛
      揮其右拳擊中上訴人，致上訴人受有鼻樑挫傷約0.5405公
      分及左上唇挫傷、腫脹約2.42公分之傷害，被上訴人所為
      已侵害上訴人之身體及名譽。爰依侵權行為之法律關係，
      訴請被告賠償其醫藥費用新台幣（下同）1,226元及精神
      慰撫金100,000元，並均加計自起訴狀繕本送達翌日起至
      清償日止，按年息5%計算之利息。
（二）上訴人於97年5月30日將原民事言詞辯論書狀繕本抄送被
      上訴人，被上訴人向百樂大廈管理員謊稱無此人而退回，
      上訴人於同年6月4日聲請原審送達被上訴人，詎原審批示
      附卷而未提示上開書狀所附之診斷證明書予被上訴人，有
      違反民事訴訟法第436條之23準用同法第431條、第468條
      規定之違法。又原審證人鍾佩喜與被上訴人同居於5樓之
      14，被上訴人常接送鍾佩喜上下班，並一起常打羽毛球，
      與被上訴人應有租賃、借貸或僱佣關係，且其亦未目擊兩
      造衝突發生經過，其證詞本係事後臆測之詞而不可採，原
      審令其具結並以為心證之憑藉，更違反民事訴訟法第314
      條第2項第2款規定意旨，適用法規不當等語。又上訴人否
      認有何與被上訴人發生拉扯、推擠、吐口水、咆嘯、辱罵
      等事實，亦拒絕被上訴人所為抵銷之請求。
二、被上訴人則抗辯以：
    被上訴人於93年間遷入5樓之14房屋，因住家門口物品被竊
    ，經向管理員反應，管委會公告為維護住家安全請保持走廊
    燈光明亮，於94年12月12日下午7時許，上訴人又關閉被上
    訴人住家門口走廊電燈，又向被上訴人吐口水，罵被上訴人
    是大陸妹，被上訴人與上訴人才發生口角、拉扯，上訴人為
    男性且身材高大，其不可能毆打上訴人，況且，被上訴人也
    有受傷，只是未驗傷，又如認被上訴人應負賠償責任，願給
    付醫療費用，但精神慰撫金金額太高並不合理。上訴人當時
    亦有對被上訴人吐口水、咆嘯，及辱罵伊是大陸妹沒人要等
    語，其並因而受傷，被上訴人因上訴人前述言語行為而感覺
    惶恐、怕生命受到威脅，精神上亦受有痛苦，依民法關於侵
    權行為之法律關係，被上訴人自得請求上訴人賠償非財產上
    所受損害，並主張以此與上訴人之請求為抵銷，則其自無庸
    再賠償上訴人等語。
三、本件原審對於上訴人之請求，就超過3,530元及該金額自起
    訴狀繕本送達翌日即96年12月14日起至清償日止，按年息5%
    計算之利息部分，判決上訴人敗訴，上訴人就其敗訴部分聲
    明不服，並聲明：
    （一）原判決不利上訴人部分廢棄。
    （二）前開廢棄部份，被上訴人應再給付上訴人97,696 元
    ，及自起訴狀繕本送達翌日即96年12月14日起至清償日止，
    按年息百分之5計算之利息。被上訴人則聲明：駁回上訴人
    之上訴。
四、本院之判斷：
（一）兩造不爭執及爭執之事項
    1.兩造不爭執事項
   （1）兩造均為臺北市○○○路61號第5樓層之住戶，於94年1
        2月12日下午7時30分許，兩造因5樓走廊電燈開關糾紛
        ，有發生口角及肢體衝突。
   （2）上訴人前往就醫並經記載受有鼻樑挫傷約0.5405公分及
        左上唇挫傷、腫脹約2.42公分之傷害，其為治療上開傷
        勢並有支出如原證4至4-2所載之醫藥費用金額之情形（
        屬健保給付之金額為1,226元、自付額則為530元）。
   （3）上訴人曾對被上訴人提起傷害告訴，惟經臺灣臺北地方
        法院檢察署檢察官以96年度偵字第26087號為不起訴處
        分，上訴人聲請再議後，仍經駁回再議而確定。上情並
        有上訴人所提出房屋租賃契約書、診斷證明書（原審卷
        第7、8頁）影本，及被上訴人所提出不起訴處分書、再
        議駁回處分書影本各一份為證。
    2.爭執部份：
   （1）被上訴人於上開時地有無傷害上訴人，致上訴人受有前
        開不爭執事項（2）所示傷勢之行為，而應對上訴人負
        侵權行為之損害賠償責任？
   （2）原審援用證人鍾佩喜證述之程序，有無違反民事訴訟法
        第314條規定之情形?
   （3）上訴人得請求被上訴人賠償之金額若干？
   （4）被上訴人主張抵銷部份：
        上訴人在上開時地，有無被上訴人所指與其發生拉扯
          、推擠？若有，上訴人上開拉扯推擠行為是否有導致
          被上訴人成傷？上訴人應否對被上訴人負侵權行為非
          財產上之損害賠償責任？金額若干？被上訴人得否以
          此對上訴人之請求為抵銷？
        上訴人在上開時地，有無對被上訴人吐口水、咆嘯，
          及辱罵伊是大陸妹沒人要等言詞？若有，是否足生被
          上訴人認受威脅而心生恐懼等人格法益受損之結果，
          故上訴人亦應對被上訴人負非財產之損害賠償責任？
          若上訴人應負非財產上損害賠償責任，被上訴人得否
          以此對上訴人之請求為抵銷？金額若干？
（二）得心證之理由
    1.按因故意或過失，不法侵害他人權利者，負損害賠償責任
      ，民法第184條第1項前段定有明文。上訴人主張於兩造於
      94年12月12日下午7時30分許，因5樓走廊電燈開關糾紛，
      有發生口角及肢體衝突等情，為被上訴人所不爭執，亦有
      證人即被上訴人友人鐘佩喜具結證稱：「後來雙方發生推
      擠，當時場面很混亂，我不知道誰先動手，就是推來推去
      。」等語，堪信為真。被告固否認有傷害原告之事實，惟
      所謂過失，係指雖非故意，但按其情節應注意、能注意，
      而不注意之情形。兩造既有發生拉扯之情形，再參諸上訴
      人提出之診斷證明書，記載上訴人受有鼻樑挫傷約0.5405
      公分及左上唇挫傷、腫脹約2.42公分之傷害，可認上訴人
      所受之傷害，應係被上訴人在推擠過程中所造成，縱被上
      訴人無傷害上訴人之故意，亦有應注意、能注意而不注意
      之過失責任，是被上訴人辯稱其並無傷害上訴人之行為云
      云，並無可採。上訴人復主張原審援用證人鐘佩喜證述之
      程序，違反民事訴訟法第314條規定，惟查證人鐘佩喜並
      無同法第307條第1項第1款至第3款情形，上訴人亦不能證
      明證人鐘佩喜係上訴人之受僱人或同居人、或就訴訟結果
      有直接利害關係，則上訴人之主張僅屬空言，不足採信。
    2.次按不法侵害他人之身體或健康者，對於被害人因此喪失
      或減少勞動能力，或增加生活上之需要時，應負損害賠償
      責任；又不法侵害他人之身體、健康、名譽、自由、信用
      、隱私、貞操，或不法侵害其他人格法益而情節重大者，
      被害人雖非財產上損害，亦得請求賠償相當之金額，民法
      第193條第1項、第195條第1項分別定有明文。而所謂「相
      當之金額」，應斟酌雙方身分資力與加害程度，及其他各
      種情形予以核定，最高法院51年台上字第223號判例意旨
      可參。本件被上訴人過失不法傷害上訴人之身體，上訴人
      得請求之損害賠償如下：
   （1）醫療費用530元：本件上訴人主張因遭被上訴人歐傷而
        於當日至醫院就醫，共計受有醫療費用1,226元之損害
        ，雖據上訴人提出醫療費用收據為證（原審卷第20-22
        頁），惟查上開費用中，被上訴人實際支出醫療費用僅
        530元係屬醫療上所必需，固應准許，至696元部份則係
        全民健保費用總額，並非上訴人所自付之費用，故上訴
        人請求醫療費用逾530元數額部分，為無理由，不應准
        許。
   （2）精神慰撫金3,000元：本院審酌兩造乃因細故爭吵而致
        發生本件傷害、上訴人僅受有鼻樑挫傷約0.5405公分及
        左上唇挫傷、腫脹約2.42公分之輕微傷害，上訴人為退
        休公教人員，每月以退休金利息為生；被上訴人則為就
        讀國立台灣藝術大學，本身未有任何收入等雙方之身分
        、地位及經濟情況，復衡量雙方係比鄰而居之鄰居相處
        關係等一切情況，認為上訴人訴請被上訴人給付之慰撫
        金金額，以3,000元為適當，上訴人逾此部分之慰撫金
        請求，為無理由，應予駁回。
    3.末按當世人主張有利於己之事實者，就其事實有舉證責任
      ，民事訴訟法第277條前段定有明文。本件被上訴人抗辯
      其亦受有傷害，上訴人應賠償被上訴人非財產上之損害，
      足與上訴人之本案請求抵銷云云。然查被上訴人既未能提
      出受有傷害之診斷證明，而證人王廣雄亦證稱：「我沒有
      看到苗小姐有受傷。」（本院98年1月16日準備程序筆錄
      參照），是被上訴人主張其亦受有傷害云云，尚難採信。
      至被上訴人主張上訴人有對其吐口水、咆嘯，及辱罵被上
      訴人是大陸妹沒人要等言詞，既為上訴人否認，被上訴人
      復未能提出積極證明舉證以實其說，則被上訴人之抵銷抗
      辯，自不足採。
五、據上所述，原審判決被上訴人應給付上訴人3,530元，及自9
    6年12月14日起至清償日止，按年息百分之5計算之利息，並
    無不合。上訴意旨指摘原判決不當，求予廢棄改判，為無理
    由，應予駁回。
六、本件事證已臻明確，兩造其餘攻擊防禦方法及證據資料，核
    與本件判決結果不生影響，毋庸一一論述，併予敘明。
七、據上論結，本件上訴為無理由，依民事訴訟法民事訴訟法第
    436條之1第3項、第449條第1項、第78條，判決如主文。
中    華    民    國    98    年    3     月    4     日
                 民事第五庭    審判長法  官  薛中興
                                     法  官  陳文正
                                     法  官  熊誦梅
以上正本係照原本作成。
本判決不得上訴。
中    華    民    國    98    年    3     月    4     日
                                     書記官  董美妙


司法院資訊處製作；財團法人民間司法改革基金會備份。
